【裁判字號】    99,易,1530
【裁判日期】    990820
【裁判案由】    詐欺
【裁判全文】
臺灣板橋地方法院刑事判決              99年度易字第1530號
公  訴  人  臺灣板橋地方法院檢察署檢察官
被      告  甲○○
上列被告因詐欺案件，經檢察官提起公訴（99年度偵緝字第1077
號），本院判決如下：
    主  文
甲○○共同以詐術得財產上不法之利益，累犯，處拘役貳拾日，
如易科罰金，以新臺幣壹仟元折算壹日。
    事  實
一、甲○○前於民國96年間因施用毒品案件，經臺灣臺北地方法
    院以96年易字第557 號判決處有期徒刑6 月確定，嗣經同法
    院以96年度聲減字第2657號裁定減為有期徒刑3 月確定，已
    於96年12月11日執行完畢。詎其仍不知悔改，明知其同居之
    已成年男友丁○○所持有之台灣大哥大股份有限公司（下稱
    台灣大哥大公司）行動電話門號0000000000之SIM 卡，自始
    無意繳納通信費用（按該門號係丁○○冒用「丙○○」之名
    義向台灣大哥大公司申請取得，惟甲○○不知情，僅知丁○○無支付通話費之意思，而丁○○所犯詐欺得利等案件，業
    經本院99年度訴字第1301號判決處以罪刑在案），竟與丁○○基於意圖為自己得財產上不法利益之犯意聯絡，無支付上
    開SIM 卡通信費用之意思，自97年9 月22日起至同年10月4
    日19時許止，在台北市、台北縣新莊市等地，由丁○○將上
    開SIM 卡交予甲○○插入行動電話手機內接續撥打電話予乙○○等人通信聯絡，使台灣大哥大公司誤認上開門號係合法
    申請使用且申請人願意支付相關通信費用而提供通話服務，
    總計甲○○詐得相當於通話費用約新臺幣（下同）數千元（
    實際未逾5 千元）電信服務之財產上不法利益。
二、案經台灣大哥大公司訴由內政部警政署電信警察隊第一中隊
    報請臺灣板橋地方法院檢察署檢察官偵查起訴。
    理  由
一、證據能力部分：
  (一)、按被告以外之人於審判外之言詞或書面陳述，除法律有規
      定者外，不得作為證據，刑事訴訟法第159 條第1 項定有
      明文，此乃傳聞證據之法則。次按傳聞法則之重要理論依
      據，在於傳聞證據未經當事人之反對詰問予以核實，乃予
      排斥，惟若當事人已放棄對原供述人之反對詰問權，於法
      院審判時表明同意該等傳聞證據可作為證據，基於證據資
      料愈豐富，愈有助於真實發現之理念，並貫徹刑事訴訟法
      修法加重當事人進行主義之精神，確認當事人對於證據能
      力有處分權之制度，傳聞證據經當事人同意作為證據，法
      院認為適當者，亦得為證據。另當事人於調查證據時，對
      於傳聞證據表示「沒有意見」、「對於證據調查無意見」
      ，而未於言詞辯論終結前聲明異議，應視為已有將該等傳
      聞證據採為證據之同意，此刑事訴訟法第159 條之5 規定
      甚明。
  (二)、查被告於準備程序及本院審理時已表明對於下列被告以外
      之人於審判外之言詞或書面陳述之證據能力均無意見，迄
      辯論終結前均未聲明異議，依刑事訴訟法第159 條之5 第
      2 項規定，視為被告於審判程序已同意作為證據，本院審
      酌該言詞陳述或書面陳述均非違法取得，亦無證明力明顯
      過低之情形，均得採為證據。
二、實體部分：
  (一)、訊據被告甲○○矢口否認有何詐欺得利犯行，辯稱：伊已
      忘記是否曾經使用上開SIM 卡撥打通話，伊亦不知丁○○
      如何取得該SIM 卡云云。惟查：上開門號之SIM 卡係丁○○於97年9 月18日持偽造之丙○○國民身分證及駕駛執照
      ，向台灣大哥大公司永和成功門市部，冒用「丙○○」之
      名義申請取得後，於97年9 月22日至同年10月4 日19時許
      止交由被告使用之事實，業經證人丁○○於警詢及本院審
      理時證述在卷（見99年度偵字第781 號偵卷第8 、9 頁及
      本院99年8 月6 日審判筆錄第3 至7 頁），核與證人即被
      害人丙○○於警詢指訴：伊未曾向台灣大哥大公司申辦00
      00000000號行動電話門號，伊身分證及駕照亦未遺失或遭
      竊等情節相符；又證人即台灣大哥大公司風險管理部專員
      華皇傑於警詢時證述：上開門號自97年9 月22日起至同年
      10月7 日止遭撥打之通信費用共計約5,500 元乙節明確（
      見99年度偵字第781 號偵卷第63頁），而丁○○於97年10
      月4 日另將上開SIM 卡交予不知情之潘國文使用，潘國文
      即於同日23時許使用該SIM 卡撥打通話迄同年月8 日歸還
      丁○○止，亦據證人潘國文於警詢及偵查中證述在卷（見
      99年度偵字第781 號偵卷第41、42、78、79、83頁），準
      此計算扣除丁○○於97年10月4 日19時以後將上開SIM 卡
      交予潘國文撥打所生之通信費用後，被告實際使用上開門
      號所生之通信費用應未逾5000元。此外，復有丁○○偽造
      之台灣大哥大行動通信網路業務服務申請書影本、上開偽
      造「丙○○」國民身分證及駕照影本各1 張、門號000000
      0000之雙向通聯紀錄各1 份在卷可稽（見99年度偵字第78
      1 號偵卷第12至23頁）。再者，證人丁○○於本院審理時
      具結證稱：「我們（指丁○○與被告）的房租都繳不出來
      ，所以我才會去當行動電話卡的人頭，後來被告甲○○希
      望我提供一個行動電話卡，所以我才將該卡留在家裡，讓
      被告甲○○有事時，跟我聯絡用，被告甲○○也隱約知道
      我的電話卡有問題，因為打回來不一樣，我告訴她，是我
      上面的人跟我聯絡用的。」、「（檢察官問：為何你剛才
      會提及被告甲○○隱約知道門號可能有問題，你如何判斷
      ？）因為她曾質疑我打她的行動電話為何號碼常常不一樣
      ，我才告訴她，這電話卡是上面的人交給我使用的，她曾
      抱怨我，她的易付卡沒有錢，無法使用，所以被告甲○○
      知道我有新的電話卡後，她質疑才會問我，我才會做上面
      的解釋。」（見本院99年8 月6 日審判筆錄第6 、7 頁）
      由是可知，被告於97年9 、10月間與丁○○同居期間，渠
      二人之經濟狀況不佳，甚至連房租都無力繳納，則丁○○
      顯無資力不斷更換行動電話門號，更不可能提供可以無限
      制通話時間之SIM 卡供被告使用，況且丁○○證稱被告於
      使用上開門號之SIM 卡時「隱約」知道有問題，顯見被告
      取得丁○○所交付之上開門號之SIM 卡時，應已知悉丁○○自始無支付該SIM 卡通信費用之意思；且證人乙○○亦
      於警詢及偵查中證稱：被告曾於97年9 月22日起至同年月
      30日止使用上開門號撥打電話給伊，甲○○當時表示該門
      號是王八卡，打電話不用付費等情在卷（見99年度偵字第
      781 號偵卷第54、83頁），益徵被告使用上開SIM 卡時，
      自始即無支付通信費用之意思。綜上所述，被告所辯應係
      畏罪卸責之詞，不足採信；本案事證明確，被告犯行洵堪
      認定。
  (二)、按電信法第56條第1 項之罪，係以「意圖為自己或第三人
      不法之利益，以有線、無線或其他電磁方式，盜接或盜用
      他人電信設備通信者」，為其構成要件，而本案被告所使
      用之行動電話門號，係丁○○冒用「丙○○」名義所申請
      取得，為台灣大哥大公司依領用人之申請而准予發給使用
      ，並非丙○○已取得使用權之電信設備遭被告盜用，則被
      告使用上開行動電話門號通信之行為，核與「盜接或盜用
      『他人』電信設備通信」之要件不符。本件被告與丁○○
      間自始均無支付上開SIM 卡通信費用之意思，而仍使用該
      SIM 卡撥打通話，核其所為，係犯刑法第339 條第2 項、
      第1 項之詐欺得利罪（起訴書僅略載被告犯刑法第339 條
      之詐欺罪，然公訴檢察官已於本院審理時更正被告係犯刑
      法第339 條第2 項之詐欺得利罪）。被告與成年人丁○○
      間，有犯意聯絡及行為分擔，為共同正犯。又被告於時間
      密接之情形下，基於單一犯意，接續所為之撥打電話以詐
      得電信服務不法利益之行為，係侵害同一電信公司之財產
      法益，為接續犯，應包括論以一罪。又所謂「王八卡」，
      包括申請使用者本人親自取得SIM 卡後為圖利而另行轉售
      他人使用之情形，此時該SI M卡既非他人因財產犯罪所取
      得之物，即不屬贓物，僅收購之人如自始無支付通信費用
      之意思而撥打使用該SIM 卡，而詐得電信公司免費提供通
      信服務之財產上不法利益，應論以詐欺得利罪外，收購該
      SIM 卡之人不另構成收受贓物罪。查證人丁○○於本院證
      稱：伊冒用「丙○○」名義申請取得上開門號SIM 卡乙事
      ，被告並不知情等情在卷（見本院99年8 月6 日審判筆錄
      第5 頁），復查無積極證據足資證明被告知悉該SIM 卡係
      屬贓物，從而被告辯稱：伊不知上開SIM 卡係丁○○冒用
      他人名義詐欺取得之物乙節尚非子虛，則被告自不另構成
      收受贓物罪，附此敘明。末查被告有事實欄所載曾受有期
      徒刑執行完畢之紀錄，有臺灣高等法院被告前案紀錄表在
      卷可考，其於有期徒刑執行完畢後5 年內，故意再犯本件
      法定刑含有期徒刑之罪，為累犯，應依刑法第47條第1 項
      規定加重其刑。爰審酌被告另有違反麻醉藥品管理條例等
      多項前科，素行不良（參考卷附臺灣高等法院被告前案紀
      錄表），兼衡其智識程度、犯罪之手段、目的、所詐得之
      財產上不法利益尚微，暨犯後未坦承犯行之態度等一切情
      狀，量處如主文所示之刑，並諭知易科罰金之折算標準。
據上論斷，應依刑事訴訟法第299 條第1 項前段，刑法第28條、
第339 條第2 項、第1 項、第47條第1 項、第41條第1 項前段，
刑法施行法第1 條之1 第1 項、第2 項前段，判決如主文。
本案經檢察官黃嘉妮到庭執行職務。
中    華    民    國    99    年    8     月    20    日
                  刑事第四庭  審判長法  官  樊季康
                                    法  官  徐子涵
                                    法  官  楊志雄
上列正本證明與原本無異。
如不服本判決，應於判決送達後10日內敘明上訴理由，向本院提
出上訴狀 (應附繕本) ，上訴於臺灣高等法院。其未敘述上訴理
由者，應於上訴期間屆滿後20日內向本院補提理由書「切勿逕送
上級法院」。
                                    書記官  陳秀慧
中    華    民    國    99    年    8     月    24    日
附錄本案論罪科刑法條全文：
中華民國刑法第339條
（普通詐欺罪）
意圖為自己或第三人不法之所有，以詐術使人將本人或第三人之
物交付者，處 5 年以下有期徒刑、拘役或科或併科 1 千元以下
罰金。
以前項方法得財產上不法之利益或使第三人得之者，亦同。
前二項之未遂犯罰之。

司法院資訊處製作；財團法人民間司法改革基金會備份。
